臺灣雲林地方法院民事裁定
111年度全事聲字第5號
異  議  人  季香企業股份有限公司



法定代理人  彭國禎  
代  理  人  劉豐州律師
            曾毓君律師
相  對  人  金奕達企業有限公司

法定代理人  廖士賓  


上列當事人間聲請假扣押事件，異議人對於民國111年8月24日本
院司法事務官所為處分（111年度司全字第145號裁定）聲明異議
，本院裁定如下：
    主  文
原裁定廢棄。
相對人之假扣押聲請駁回。
聲請程序費用由相對人負擔。
    理  由
一、按當事人對於司法事務官處理事件所為之終局處分，得於處
    分送達後10日之不變期間內，以書狀向司法事務官提出異議
    ；司法事務官認前項異議有理由時，應另為適當之處分；認
    異議為無理由者，應送請法院裁定之；法院認第1項之異議
    為有理由時，應為適當之裁定；認異議為無理由者，應以裁
    定駁回之，民事訴訟法第240條之4第1項前段、第2項、第3
    項分別定有明文。本院司法事務官於民國111年8月24日以11
    1年度司全字第145號裁定（下稱原處分）准予相對人以新臺
    幣（下同）460,000元供擔保後，得於異議人之財產在1,366
    ,588元範圍內予以假扣押，原處分於111年9月19日送達於異
    議人，異議人旋於同年月23日具狀聲明異議，此有本院收文
    戳在卷可參，而司法事務官認其異議無理由並送請本院裁定
    ，核與上開規定相符，合先敘明。
二、異議意旨略以：
　㈠相對人僅提出異議人「工程編號*TRTM077發電廠風車設備叫
    修工程」（下稱系爭工程）之保養維修長期合約承諾書、再
    承攬契約書及其單方製作且毫無依據之表格或文書，由形式
    上根本不足以認其請求為正當。顯未釋明其請求。
　㈡異議人因長期承攬六輕工業區工程，與台塑集團有長期合作
    關係，十數年來均係在雲林縣○○鄉○○村○○00○000號營業，廠
    房內早已設有難以遷移之大型天車等設備，且該廠址即坐落
    於相對人法定代理人之父廖金樹所有之雲林縣○○鄉○○段000
    地號土地，由異議人向其承租土地多年，可知異議人從未有
    將資產移往他處之情形。再者，相對人法定代理人戶籍即設
    於上開廠址，尤證相對人對異議人營業情況知之甚稔，明知
    異議人長年在雲林縣○○鄉○○村○○00○000號營業，並無資產移
    往他處之情形，且亦無相對人難以知悉異議人經營及財產狀
    況等節，卻不擇手段扭曲事實，實則並未釋明本件有任何難
    以強制執行之假扣押原因。
　㈢綜上，相對人並未釋明請求及假扣押之原因，原裁定准予假
    扣押，洵有違誤，請駁回相對人假扣押之聲請，以保異議人
    合法權益，並避免假扣押制度之濫用。　
三、本院之判斷
　㈠債權人就金錢請求或得易為金錢請求之請求，日後有不能強
    制執行或甚難執行之虞，欲保全強制執行者，得聲請假扣押
    ，而假扣押聲請應表明假扣押之原因，並釋明之，釋明如有
    不足，而債權人陳明願供擔保或法院認為適當者，法院得定
    相當之擔保，命供擔保後為假扣押，民事訴訟法第522條第1
    項、第523條第1項、第525條第1項第3款、第526條第1項、
    第2項分別定有明文。所謂假扣押之原因，即債務人有日後
    不能強制執行或甚難執行之虞或應在外國為強制執行者是也
    。諸如債務人浪費財產、增加負擔、或就其財產為不利益之
    處分，將達於無資力之狀態、或移住遠地、逃匿無蹤或隱匿
    財產等情形均屬之。債權人就假扣押之原因，依法有釋明之
    義務，亦即須提出可使法院信其主張為真實之一切證據，必
    待釋明有所不足，而債權人陳明願供擔保後，始得准為假扣
    押。
  ㈡相對人聲請對異議人之財產為假扣押，就假扣押原因部分，
    其主張之事實略為：異議人公司地址在高雄市，卻稱其實際
    營業地址在「雲林縣○○鄉○○村○○ 00○000號」，足見異議人
    確實有將資產移往他處，致債權人難以知悉、掌握其可供作
    債權總擔保之財產範圍。又相對人曾向國稅局調取異議人10
    9年度財產清單，斯時異議人名下尚有13台車輛，然據相對
    人所知，異議人為達脫產之目的，業將異議人名下13台車輛
    部分或全部移轉，足證異議人亦有刻意隱匿其資產之行為。
    再者，異議人對相對人及其他債權人之債權均斷然拒絕給付
    ，實顯有日後不能強制執行或甚難執行之虞等語。惟查：
　⒈就假扣押之請求而言：相對人就其所主張之請求，亦即其對
    異議人有1,366,588元工程款債權存在，依其所提出再承攬
    契約書、保養維修總完工明細表、相對人所開立之發票2紙
    ，堪認相對人就其欲保全之金錢請求已有相當之釋明。至異
    議人主張相對人未實際施作系爭工程、系爭工程尚未完工云
    云，核屬本案請求有無理由之問題，並非假扣押程序所應審
    究。堪認相對人對假扣押之請求已有釋明。
　⒉就假扣押之原因而言：相對人雖主張異議人有處分其名下車
    輛之事實，然異議人名下109年財產清單中原有13台車，經
    本院司法事務官依職權查詢時，110年稅務電子閘門財產調
    件明細表中尚餘11台車，固有處分財產之事實，然異議人所
    處分者乃2017年製1800CC福斯廠牌、1994年製1100CC中華廠
    牌之自小客車，價值不高，且並未處分其全部車輛，難認異
    議人已達將其名下財產拋售有日後不能強制執行之虞。況依
    異議人每2個月提供予國稅局報稅之銷售額與稅額申報書所
    示，異議人111年2月應稅銷售額10,477,358元、111年4月應
    稅銷售額7,143,990元、111年6月應稅銷售額8,092,005元、
    111年8月應稅銷售額8,592,739元，均高於相對人所稱1,366
    ,588元之工程款債權甚多，難認異議人有何將達於無資力之
    狀態，且異議人實際營業地址「雲林縣○○鄉○○村○○ 00○000
    號」建物，為相對人法定代理人戶籍設籍地，相對人法定代
    理人父親廖金樹為納稅義務人，有戶籍資料、稅籍證明在卷
    可憑，且該建物坐落之土地所有權人亦為廖金樹，廖金樹曾
    於110年4月19日以律師函向異議人表示終止租約返還租賃物
    ，有林俊欽律師事務所函文可佐，此節均為相對人所明知，
    故異議人亦無移住遠地、逃匿無蹤或隱匿財產等情形，顯然
    相對人對假扣押之原因並未釋明，應可認定。
  ㈢綜上，相對人對假扣押之原因並未釋明使本院得大致如此之
    心證，亦即無從使本院信其假扣押原因大致為正當，核屬未
    為釋明，並非釋明不足，故縱使相對人願供擔保，仍不得命
    供擔保後准予假扣押。
四、相對人就假扣押之原因，並未釋明，自無以命供擔保為條件
    而補釋明之不足，不符假扣押之要件。原裁定准許相對人之
    假扣押聲請，顯有違誤。異議人請求將原裁定廢棄，改為駁
    回相對人假扣押聲請，為有理由，爰由本院將原裁定廢棄，
    並更為裁定改判如主文第2 項所示。
五、依民事訴訟法第240 條之4 第3 項前段、第95條、第78條，
    裁定如主文。　
中　　華　　民　　國　　111 　年　　10　　月　　12　　日
                  民事第一庭   法　官  洪儀芳 
　　　　　　　　　 
以上正本係照原本作成。　　　　　　　　　
如對本裁定不服提起抗告，應於裁定送達後10日內向本院提出抗
告狀，並應繳納抗告費新臺幣1,000元。
中　　華　　民　　國　　111 　年　　10　　月　　12　　日
                               書記官  林左茹